【裁判字號】    92,訴,1171
【裁判日期】    920625
【裁判案由】    強盜
【裁判全文】
臺灣板橋地方法院刑事判決                        九十二年度訴字第一一七一號
    公  訴  人  臺灣板橋地方法院檢察署檢察官
    被      告  甲○○
    指定辯護人  乙○公設辯護人  吳天明
右列被告因強盜案件，經檢察官提起公訴（九十二年度偵字第八五三六號），乙○判
決如左：
    主  文
甲○○意圖為自己不法之所有，以強暴至使不能抗拒，而使他人交付其物，處有期徒
刑伍年貳月。
    事  實
一、甲○○曾因犯竊盜罪，經臺灣臺北地方法院於民國七十一年間判處有期徒刑六月
    確定；復因犯傷害罪，經乙○於七十七年間判處罰金銀元二千元確定；又再因犯
    竊盜罪，經乙○於七十九年間判處有期徒刑八月確定，嗣於八十年十月四日執行
    完畢（以上科刑及執行紀錄均不構成本案累犯），素行不佳，仍不知警惕，於九
    十二年四月二十日二十一時許，自桃園縣龜山鄉○○○路友人住處飲酒後離去，
    在龜山鄉○○○路一二三號前，搭乘由丙○○所駕駛之車號：五Ｐ－九三一號計
    程車，欲返回臺北縣中和市華中橋下永和路住處。甲○○上車後，並未指明行車
    路線，丙○○遂搭載甲○○驅車沿國道一號中山高速公路往北方向行駛，以求節
    省時間，迨過臺北縣林口鄉泰山收費站後，坐於該車右後座之甲○○，因不滿該
    計程車司機丙○○沿高速公路行駛繞遠路，二人遂發生衝突，甲○○竟將身體往
    前傾，以左手拉緊丙○○領帶之方式勒住丙○○頸部，右手則握拳毆打丙○○頭
    部、臉部、牙齒及胸部，致丙○○受有面部及胸部挫傷、併擦傷及牙齒脫落之傷
    害，甲○○並同時恫嚇丙○○稱：「你是沒看過流氓，要叫兄弟把你打死」等語
    ，命丙○○將該計程車停靠於高速公路路肩，甲○○即以此強暴脅迫方式妨害丙○○駕駛計程車時安全自由駕駛之權利，而斯時丙○○遭此強暴脅迫後，同時按
    下車裝無線電通訊系統，以對外求救；後甲○○復喝令丙○○繼續駕駛，並命丙○○駕車自五股交流道下高速公路，甫下五股交流道，車行至臺北縣泰山鄉○○
    路、楓江路口前，甲○○竟萌意圖為自己不法所有之犯意，仍以左手拉緊丙○○
    領帶並勒住丙○○頸部之強暴方式，至使丙○○不能抗拒，喝令丙○○交付財物
    ，丙○○遂將營業收入新臺幣（下同）二千六百元自置物箱中取出交付甲○○。
    甲○○甫強盜得手財物，丙○○所駕駛之前開計程車，隨即為自車裝無線電通訊
    系統中收聽到丙○○遭甲○○強暴脅迫時對話之車行同事丁○○，駕車追趕至泰
    山鄉○○路、楓江路口所攔阻，丁○○下車後逕走向丙○○所駕駛之前開計程車
    並開啟右後車門，見甲○○仍以左手勒住丙○○頸部，丁○○遂向甲○○質問何
    以勒住丙○○，甲○○見狀隨即以右腳踢踹丁○○，並與丁○○發生扭打，而甲○○先前強盜所得二千六百元因此散落於該計程車後座，甲○○遂伺機開啟該計
    程車左後車門逃逸，嗣經警隨即於同日二十一時三十分許，在泰山鄉○○路○段
    一二三號前當場逮捕甲○○。
二、案經丙○○訴由臺北縣政府警察局新莊分局報請臺灣板橋地方法院檢察署檢察官
    偵查起訴。
    理  由
一、訊據被告甲○○對於上述時地曾搭乘被害人丙○○所駕駛之計程車，於高速公路
    上因行車路線與丙○○起衝突，並在該計程車上動手勒住丙○○頸部並毆打丙○○乙節，固坦承不諱，惟矢口否認有何不法強盜犯行，辯稱：伊當天已喝醉酒，
    伊並未搶丙○○的錢，伊不知為何丙○○的二千六百元會掉在計程車後座云云。
    惟查右揭犯罪事實，業據被害人丙○○於警訊及乙○審理時均指訴綦詳，核與證
    人丁○○於警訊時證述情節相符，並有贓物認領保管單一紙、診斷證明書一紙及
    被害人照片五幀附卷足稽。衡諸被害人丙○○及證人丁○○二人與被告均素昧平
    生，並無宿怨，亦無仇隙，倘被告無妨害自由及強盜被害人丙○○財物之不法情
    事，被害人丙○○與證人丁○○應無涉詞誣攀被告涉犯重罪之理。復觀諸被害人
    丙○○於乙○審理時所指訴：「‧‧‧‧過了泰山收費站，坐在右後座的被告就
    身體往前傾並用左手勒住我的脖子，右手打我的頭部、眼部及牙齒，他還說『你
    沒有看過流氓，要叫兄弟把我打死』等語，‧‧‧‧‧‧，下了五股交流道之後
    ，被告勒住我脖子並叫我把錢拿出來，他跟我說拿錢是剛剛好等語，當時因為被
    告已經將我的領帶拉到後面勒住我的脖子所以當時我不能反抗，當時我就一手開
    車、一手拿錢出來給被告，事後我算了一下總共拿了二千六百元給被告，錢是我
    右手從車子中間的置物箱拿出來，被告從我手上搶走並拿到手‧‧‧」（參見乙○九十二年五月二十一日訊問筆錄第二頁）、「‧‧‧‧過了泰山收費站之後，
    被告還沒有叫我把錢拿出來，被告跟我拿錢是下五股交流道後的事情，‧‧‧，
    丁○○攔下我的車子之後就將我的車子右後車門打開，被告當時有腳踹了一下丁○○，但是沒有踹到，所以他就打開左後車門準備逃走，二千六百元是被告準備
    逃走時掉在車後座的‧‧‧」（參見乙○九十二年六月十一日審判筆錄第四頁）
    之情節，被害人丙○○斯時頸部要害既遭被告以領帶勒住並遭被告毆打，應確已
    達不能抗拒之程度，至為灼然，堪認被告確有先行妨害被害人自由後，復強盜被
    害人財物之不法犯行無訛。被告於乙○調查審理時先則辯稱：「‧‧‧我上車之
    後就睡著了，我不知道車子後來有經過泰山收費站」、「我不知道丙○○為何受
    傷」（參見乙○九十二年四月三十日訊問筆錄第二頁、第三頁），後復改稱：「
    ‧‧‧我有告訴司機說要走迴龍一省道並經大漢橋，但是他卻開上高速公路，於
    是在車上就起衝突，在車上我有打司機牙齒，我不清楚是否有勒司機的脖子，因
    為當時我已經酒醉了‧‧‧」（參見乙○九十二年五月二十一日訊問筆錄第二頁
    ），嗣竟又改辯稱：「‧‧‧我有與丙○○打架，也有用手勒住他的脖子並用右
    手打他頭部、臉部及嘴巴‧‧‧」（參見乙○九十二年六月十一日審判筆錄第三
    頁），被告前後供述情節不一，相互矛盾，此益徵被告顯係畏罪情虛，是被告前
    開所辯，應係事後矯飾卸責之詞，不足憑採。本案事證明確，被告犯行洵堪認定
    ，應予依法論科。
二、核被告甲○○所為，係犯刑法第三百二十八條第一項之強盜罪及同法第三百零四
    條第一項之強制罪。查被告係以強暴脅迫妨害被害人丙○○行使安全自由駕駛之
    權利後，方萌為自己不法所有之意圖而強盜被害人財物，故被告先前（即被害人
    駕車自泰山收費站駛至五股交流道之間）所犯之妨害自由罪行，尚難認已包括於
    被告嗣後（即被害人駕車下五股交流道之後）之強盜行為內，是被告所犯上開二
    罪間，乃係有方法結果之牽連關係，應依刑法第五十五條後段之規定從一重之刑
    法第三百二十八條第一項強盜罪處斷。至被告所犯前開妨害被害人丙○○自由之
    強制罪部分，雖未據檢察官起訴，然因與前開起訴強盜罪部分有牽連犯之裁判上
    一罪關係，自為起訴效力所及，乙○當得併予審究，附此敘明。爰審酌被告前有
    不良素行（被告曾因犯竊盜罪，經臺灣臺北地方法院於七十一年間判處有期徒刑
    六月確定；復因犯傷害罪，經乙○於七十七年間判處罰金銀元二千元確定；又再
    因犯竊盜罪，經乙○判處有期徒刑八月確定，於八十年十月四日執行完畢，參見
    卷附臺灣高等法院被告全國前案紀錄表，以上科刑及執行紀錄均不構成本案累犯
    ），此次犯罪之動機、目的、手段、生活狀況、智識程度，並兼衡被害人因被告
    犯罪所受之傷勢，被告犯罪所得財物價值二千六百元及犯後態度等一切情狀，量
    處如主文所示之刑，以資懲儆。
據上論斷，應依刑事訴訟法第二百九十九條第一項前段，刑法第三百二十八條第一項
、第三百零四條第一項、第五十五條，罰金罰鍰提高標準條例第一條前段，判決如主
文。
本案經檢察官陳炎辰到庭執行職務。
中      華      民      國    九  十  二    年    六    月  二  十  五  日
                                  臺灣板橋地方法院刑事第一庭
                                      法      官  高  奕  驤
右正本證明與原本無異。
如不服本判決，應於判決送達後十日內向乙○提出上訴狀 (應附繕本) ，上訴於
臺灣高等法院。
                                      書  記  官  廖  舜  宜
中      華      民      國    九  十  二    年    六    月  二  十  五  日
附錄本案論罪科刑法條全文：
刑法第三百二十八條：
意圖為自己或第三人不法之所有，以強暴、脅迫、藥劑、催眠術或他法，至使不能抗
拒，而取他人之物或使其交付者，為強盜罪，處五年以上有期徒刑。
以前項方法得財產上不法之利益或使第三人得之者，亦同。
犯強盜罪因而致人於死者，處死刑、無期徒刑或十年以上有期徒刑；致重傷者，處無
期徒刑或七年以上有期徒刑。
第一項及第二項之未遂犯罰之。
預備犯強盜罪者，處一年以下有期徒刑、拘役或三千元以下罰金。
刑法第三百零四條
以強暴、脅迫使人行無義務之事或妨害人行使權利者，處三年以下有期徒刑、拘役或
三百元以下罰金。
前項之未遂犯罰之。


司法院資訊處製作；財團法人民間司法改革基金會備份。
